臺灣臺北地方法院民事判決
原　　　告　戊○○
訴訟代理人　紀冠伶律師
被　　　告　豐利不動產投資顧問有限公司
法定代理人　丁○○
訴訟代理人　胡美慧律師
當事人間請求給付報酬事件，本院於中華民國94年2月23日言詞
辯論終結，判決如下：
    主  文
原告之訴及其假執行之聲請均駁回。
訴訟費用由原告負擔。
    事實及理由
壹、原告方面：
一、原告起訴主張：坐落於台北市○○區○○段93之9地號，面
    積8245.7平方公尺由訴外人蔡慶雲等人所共有之土地（下稱
    系爭土地），經由原告及訴外人乙○○、鄭博文居間出售予
    訴外人束萬崇、束崇政。雙方約定於土地買賣過戶完成時，
    出賣人應給付買賣總價百分之一之仲介費即新臺幣（下同）
    3,741,485元予原告等人。原告及訴外人乙○○、鄭博文等
    約定由鄭博文之妻所經營之公司即被告公司出面具領。民國
    （下同）93年5月27日，原告與鄭博文（即被告公司負責人
    丁○○之配偶，亦是被告公司之實際負責人）及乙○○，在
    訴外人甲○○及李勇正見證下，就該仲介費用之分配達成內
    容為：退還地主王裕生、謝樓雲各598,638元及149,660 元
    後，餘款總計3,741,485元，再扣除支付被告公司因開立統
    一發票所需繳納之營業稅、營利事業所得稅及酬金等金額後
    ，所剩餘額2,357,136 元，由原告領回190萬元，其餘作為
    乙○○及鄭博文之酬勞等協議。嗣93年6月9日，原告與鄭博
    文、乙○○，就扣除退還地主王裕生及謝樓雲後之剩餘金額
    3,741, 485元，同意變更93年05月27日所達成之協議，內容
    變更為：被告分得374,148元，另給付鄭博文及乙○○各30
    萬元；餘額2,767,337元，由原告所經營之祥騰建設股份有
    限公司（下稱祥騰公司）開立發票出面具領。孰料，前開土
    地仲介費用於93年07月23日撥入被告之帳戶後，被告即避匿
    無蹤，嗣於同年月26日委請胡美慧律師以93磊律字第072601
    號函諉稱另有蔡文裕、蔡慶福等二人出面對系爭仲介費主張
    權利，故要求原告應於文到三日內與彼等協商解決。原告收
    信後因認前開仲介費用，與蔡文裕及蔡慶福等二人無涉，原
    告並無與該二人協商之義務，故原告於函到後隨即委請單文
    程律師於同年月27日以信義聯法高字第267號函請被告於函
    到3日內將2,767,337元匯入祥騰公司於合作金庫大安分行之
    帳戶內。詎被告收受該函件後，置之不理，迄今未付。原告
    不得不提起本件訴訟，請求被告依93年6月9日分配款更改後
    協議履行之，爰依民法第153條及第269條之規定請求被告給
    付報酬請求如先位訴之聲明所載。若被告不同意該款項由祥
    騰公司出面領取，則原告自亦得向被告請求給付之，故爰請
    求如備位訴之聲明所載。聲明如下：(一)先位聲明：(1)被告應
    給付祥騰公司2,767,337元，及自本訴狀繕本送達之翌日起
    迄清償日止，按年息5%計算之利息。(2)前項聲明，原告願供
    擔保，請准予宣告假執行。(二)備位聲明：(1)被告應給付原告
    2,767,33 7整，及自本訴狀繕本送達之翌日起迄清償日止，
    按年息5%計算之利息。(2)前項聲明，原告願供擔保，請准予
    宣告假執行。
二、對被告抗辯之陳述：
　(一)不論被告是否授權鄭博文簽署證五之同意書，被告皆有義務
  　依原證五之同意書之約定交付2,767,337 元整予原告所經營
    之祥騰公司。蓋依原證二胡美慧律師所為93磊律字第072601
    號律師函之記載，被告既已自陳係由其出名具領，且經證人
    乙○○於93年11月30日庭訊證述在案，足證系爭土地之仲介
    費用非歸屬被告公司所有。故在原告與鄭博文、乙○○等三
    人決意分配後，被告自有依三人決意分配後之結果履行之義
    務。
　(二)被告確有授權鄭博文簽署證三、及證五之同意書。蓋系爭土
    地之仲介、居間過程，皆由鄭博文負責辦理。衡諸常理，若
    非取得被告之授權，鄭博文豈敢為之？且該公司之實際經營
    者為鄭博文。另依被告於同年月26日委請胡美慧律師之律師
    函以觀，若被告未授權鄭博文協議，則何來原告應分得之部
    分？均足證被告確有授權鄭博文出面洽商。
貳、被告方面則以：
一、就原告先位聲明請求「被告應給付祥騰建設股份有限公司（
    下稱祥騰公司）新台幣貳佰柒拾陸萬柒仟參佰參拾柒元」云
    云，惟未闡明原告與祥騰公司間法律關係，其得向被告請求
    之基礎為何？倘權利人非原告，其當事人既不適格，原告之
    請求即無理由，合先敘明。
二、就備位聲明部分：
　(一)蔡慶雲等人所共有之系爭土地，自92年即積極尋找買主，被
    告與原告戊○○及訴外人蔡慶福、蔡文裕、乙○○等人居間
    介紹買主，俟由共有人王裕生、謝棲雲等人居間引薦買主束
    崇萬、束崇政，及買賣雙方始達成協議，全案委由己○○律
    師、甲○○地政士、何美雲地政士辦理，惟全體共有人為感
    念被告等人一年多來居間協調、開會，共有人曾於93年元月
    30日開會同意依「社會慣例提撥買賣總價百分之一作為仲介
    費」，後於買賣契約亦具體落實於前揭契約第8條第3項：「
    附表之全體共有人應給付賣方仲介費即買賣總價百分之一予
    豐利不動產投資顧問有限公司。」。詎其後原告私下向被告
    公司之地政士鄭博文誆稱此筆買賣係為全體共有人利益為之
    ，希冀被告返還部分仲介費予其他共有人及居間人，並佯言
    取得其他居間人蔡文裕（即蔡慶雲之子）及蔡慶福等人同意
    ，渠等均委由原告辦理取回等語，被告公司之地政士鄭博文
    為維雙方情誼，信以為真，未予詳查確認，未經被告同意下
    即與原告簽立系爭同意書，其後經蔡慶福、蔡文裕告知其從
    未授權原告辦理，被告始知悉上情，此由系爭二同意書上均
    無被告簽章，亦無被告名義之代理字樣足證。茲因原告與蔡
    文裕、蔡慶福等人均為親戚，為維其親戚和睦，及兩造間友
    好情誼，曾數次要求原告出面協調以圓滿解決，然原告均置
    之不理，遽而提起本件訴訟，爰依買賣契約所載，被告確有
    權利取得該筆仲介費，原告違背其他共有人意願且未取得渠
    等同意即逕要求被告返還款項洵屬無據，實無理由。
　(二)證人己○○於　鈞院證稱：「…在擬定原證一號契約的過程
  　程中，與原告見面過程有聽聞原告說，系爭仲介費用即前開
    百分之一的仲介費用，是要給付給三個對象，蔡慶福、蔡文
    裕及三興建設股份有限公司，但是依約原告是要求要給付給
    豐利公司，實際上仲介費用原告或豐利公司要如何處分是他
    們的權利。」足證被告有權取得系爭仲介費，已灼然至明。
　(三)至原告主張證人丙○○足資證明「鄭博文當場有表明確經被
 　 告同意後簽署該同意書」云云，更顯無稽，蓋證人林金峰於
    93年12月28日證述時未陳述此節，且證稱：「約定由被告公
    司代收後，由前開三人（即原告、乙○○、鄭博文）均分。
    」更未提及前開款項由原告獨得，在在足證原告之請求無理
    由。
三、原告分別主張先位聲明請求之訴訟標的為民法第153條及同
    法第269條；備位聲明請求之訴訟標的為民法第153條，並以
    原證三93年5月27日同意書及原證五93年6月9日等同意書為
    證據方法。惟查上開系爭二紙同意書之契約當事人為「乙○○、鄭博文、戊○○（即原告）」三人，被告並非該系爭二
    同意書之契約當事人，其上亦無被告名義之代理字樣，且無
    被告賦予鄭博文等之授權書，該同意書自始即對被告不生效
    力，原告主張鄭博文為被告之代理人，且被告曾同意該紙同
    意書，被告否認之，而原告迄今無法舉證以明之。況依債權
    契約相對性原則，被告自不受其拘束，又何來互相表示意思
    一致可言，原告自不得執此對被告主張任何權利等語抗辯，
    並聲明：(1)原告之訴及假執行之聲請均駁回；(2)若為不利於
    被告之判決，願供擔保請准宣告免予假執行。
參、兩造均不爭執之事實：
　　坐落台北市○○區○○段93之9地號之系爭土地為訴外人蔡
    慶雲等人所共有，經被告與原告戊○○及訴外人蔡慶福、蔡
    文裕、乙○○等人居間介紹買主，俟後經由共有人王裕生、
    謝棲雲等人居間引薦買主束崇萬、束崇政，買賣雙方始達成
    協議，該買賣委由己○○律師、甲○○、何美雲等地政士辦
    理。嗣全體共有人於93年5月7日買賣契約第8條第3項約定以
    買賣總價百分之一予豐利不動產投資顧問有限公司之條款。
    同年5月27日，原告與鄭博文及乙○○，在訴外人甲○○及
    李勇正見證下，就該仲介費用之分配達成協議：退還地主王
    裕生、謝樓雲各598,638元及149,660元，餘款3,741,485元
    ，再扣除被告公司因開立統一發票所需繳納之營業稅、營利
    事業所得稅及酬金等各187,074元、935,371元及261,904元
    後，所剩餘額2,357,136元，由原告領回190萬元，其餘作為
    乙○○及鄭博文之酬勞等協議。嗣同年6月9日，原告與鄭博
    文、乙○○，就餘款3,741,485元，同意變更93年05月27日
    所達成之協議，內容變更為：被告分得374,148元，另給付
    鄭博文及乙○○各30萬元；餘額2,767,337元，由原告所經
    營之祥騰公司開立發票出面具領等協議，為兩造所不爭執，
    並有系爭不動產買賣契約書、同意書在卷為憑及證人己○○
    律師於本院93年11月30日之證詞可稽，堪信為真實。
肆、得心證之理由
一、本件原告依系爭93年5月27日及同年6月9日，原告、鄭博文
    及乙○○所簽定之同意書起訴請求本件，然為被告否認鄭博
    文所簽定之該同意書效力及於伊，是本件首要爭點即為鄭博
    文所簽定之系爭同意書，其效力是否及於該公司？審酌如下
    ：
    首按，無代理權人以代理人名義所為之法律行為，非經本人
    承認，對於本人，不生效力。前項情形，法律行為之相對人
    ，得定相當期限，催告本人確答是否承認，如本人逾期未為
    確答者，視為拒絕承認，民法第170條定有明文。經查，系
    爭93年5月27日及同年6月9日之同意書，係由原告、鄭博文
    及乙○○等人所簽定，有原告等人於該同意書同意人處之簽
    名為憑，是被告公司並非簽訂系爭同意書之當事人一節，自
    堪信為真實，原告逕以豐利不動產投資顧問公司為被告提起
    本件訴訟，已有疑義；又依前揭法條之規定，原告既主張系
    爭同意書之效力及於被告，復未對於鄭博文以其個人名義所
    簽定系爭同意書之行為，依法定期催告被告確答是否承認，
    其逕主張被告公司應負返還分配款云云，顯屬速斷，自非有
    據，是被告所辯鄭博文所簽定之系爭同意書不及於伊，應屬
    可採。再者，原告固以第三人利益契約之法律關係，先位聲
    明請求被告應「依約」給付系爭金額及遲延利息予訴外人祥
    騰公司，備位聲明請求被告應「依約」給付伊系爭金額及遲
    延利息云云，然查，遑論系爭同意書之性質是否為第三人利
    益契約，系爭93年5月27日及同年6月9日之同意書僅約定給
    付豐利不動產開立發票之酬金、給付鄭博文及乙○○之金額
    及祥騰建設公司需開立發票領回之金額等各契約關係人所應
    分得或具領之金額，再由原告戊○○、鄭博文及乙○○於同
    意人處簽名，此為兩造所不爭執，並有該同意書附卷為證，
    是綜觀前揭同意書之約定，均無被告應返還2,767,337元予
    祥騰公司或原告之合意，是祥騰公司或原告自無「依約」請
    求被告給付系爭金額之依據，原告此部分主張，自無足採。
    準此，原告依民法第269條第三人利益契約及同法第153條合
    意之系爭同意書，以先、備位請求被告給付訴外人祥騰公司
    及原告本人2,767,337元，及自本訴狀繕本送達之翌日起算
    之法定利息，均非有據，應予駁回。
二、假執行之宣告：
    原告之訴既經駁回，其假執行之聲請自無所附麗，併予駁回
    之。
三、本件判決基礎已臻明確，兩造其餘攻擊防禦方法及舉證，核
    與判決結果無影響，爰不再一一論列，併予敘明。
四、結論：原告之訴為無理由，依民事訴訟法第78條，判決如主
    文。
中　 　華　  民　 　國　　94　　年　　3　　月　　9　　日
                           民事第二庭  法  官    洪純莉
正本係照原本作成
如對本判決上訴，須於判決送達後20日內向本院提出上訴狀
中　 　華　  民　 　國　　94　　年　　3　　月　　9　　日
                                       書記官    黃慧怡
